臺灣高等法院民事判決
111年度勞上易字第88號
上  訴  人  何立仁  
            李錫東  
            孫志中  
            周福在  
上四人共同
訴訟代理人  蔡菘萍律師
複  代理人  林芫煜律師
被  上訴人  台灣電力股份有限公司

法定代理人  曾文生  
訴訟代理人  趙偉程律師
上列當事人間請求給付退休金差額事件，上訴人對於中華民國11
1年3月16日臺灣臺北地方法院111年度勞訴字第1號第一審判決提
起上訴，本院於111年8月23日言詞辯論終結，判決如下：
    主      文
原判決關於駁回上訴人後開第二項之訴部分，暨訴訟費用（除確
定部分外）之裁判均廢棄。
被上訴人應給付上訴人各如附表「結清年資差額」欄所示金額，
及均自民國一百零九年八月一日起至清償日止按週年利率百分之
五計算之利息。
第一（除確定部分外）、二審訴訟費用由被上訴人負擔。
    事實及理由
壹、程序方面：
    被上訴人之法定代理人原為楊偉甫，嗣變更為曾文生，並經
    其具狀聲明承受訴訟，有民事聲明承受訴訟狀、行政院民國
    111年3月8日函、經濟部同日函可稽（見本院卷第37、39、4
    0頁），核與民事訴訟法第170條、第175條第1項規定相符，
    應予准許。
貳、實體方面：
一、上訴人主張：上訴人何立仁、李錫東、孫志中、周福在（下
    單獨逕稱姓名，合稱上訴人）分別自附表「服務年資起算日
    」欄所示之日起受僱於被上訴人，均為僱用人員，為純勞工
    ，迄今尚未退休。伊等受僱期間，除按被上訴人之輪值表從
    事日班、小夜班、大夜班三班輪值，並按輪值大、小夜班分
    別受領夜間點心費（下稱夜點費）新臺幣（下同）400元（
    一般深夜點心費150元及加發深夜點心費250元）、250元（
    一般初夜點心費75元及加發初夜點心費175元）外，尚因兼
    任領班工作，領有數額固定之領班加給。夜點費與領班加給
    與伊等提供勞務間有對價關係，為經常性給付，屬工資。詎
    被上訴人未將夜點費及領班加給列入平均工資計算，致短付
    如附表「結清年資差額」欄所示之金額。爰依勞工退休金條
    例（下稱勞退條例）第11條第3項、勞動基準法（下稱勞基
    法）第84條之2、第55條、經濟部所屬事業人員退休撫卹及
    資遣辦法（下稱退撫辦法）第9條規定及台灣電力公司年資
    結清協議書（下稱系爭協議書）第5條約定，聲明：被上訴
    人應分別給付上訴人各如附表「結清年資差額」欄所示金額
    ，及均自109年8月1日起至清償日止按週年利率5%計算之利
    息【原審判決被上訴人給付原審共同原告曾家楨本息部分，
    未據被上訴人聲明不服，已告確定，非本院審理範圍，下不
    贅述】。
二、被上訴人則以：伊為經濟部所屬國營事業，實施用人費率單
    一薪給制，依國營事業管理法（下稱國管法）第14條、第33
    條規定，所屬人員之工資應依行政院及經濟部相關規定發給
    。夜點費及領班加給依其發放制度沿革及標準，均為恩惠性
    、獎勵性之單方額外給與，非勞務對價，排除於經常性給與
    之範疇，且未列入退撫辦法或經濟部所屬事業人員退休撫恤
    及資遣辦法作業手冊（下稱作業手冊）計算平均工資之「經
    濟部所屬事業機構列入計算平均工資之給與項目表」（下稱
    給與項目表），不得計入平均工資結清舊制年資。上訴人於
    109年7月1日辦理年資結清時簽訂系爭協議書，已同意夜點
    費及領班費用不計入平均工資計算，自應受其拘束。縱認夜
    點費應計入平均工資，亦僅限於加發之初夜點心費及深夜點
    心費，或勞基法施行後之年資等語，資為抗辯。
三、原審除確定部分外為上訴人全部敗訴之判決，上訴人不服，
    提起上訴，上訴聲明：㈠原判決關於駁回上訴人後開請求部
    分廢棄。㈡上開廢棄部分，被上訴人應給付上訴人各如附表
    「結清年資差額」欄所示金額，及均自109年8月1日起至清
    償日止按週年利率5%計算之利息。被上訴人則答辯聲明：上
    訴駁回。
四、兩造不爭執事項（見本案卷第79、80、132頁）：
(一)上訴人自附表「服務年資起算日」欄所示之日起受僱於被上
    訴人，均為僱用人員，為純勞工，迄今尚未退休。
(二)上訴人與被上訴人約定以109年7月1日為結清舊制年資之日
    。被上訴人就上訴人依勞基法施行前後之工作年資所計算之
    舊制年資結清基數各如附表「保留年資結清基數」欄所示。
(三)上訴人舊制年資結清前6個月所領取系爭夜點費及領班加給
    之平均金額各如附表「平均夜點費及領班加給」欄所示。
(四)上訴人任職期間均須按被上訴人排班，從事24小時三班固定
    輪值之工作，被上訴人係採全天連續作業，分為日班、小夜
    班及大夜班輪流作業，各班工作性質相同，僅服勤時間不同
    。
(五)被上訴人按實際輪值員工發給之初夜、深夜夜點費，自92年
    1月起，系爭夜點費之初夜夜點費每次250元（小夜班），深
    夜夜點費每次400元（大夜班），由實際輪班或代班人領取
    ，金額固定，不因工作內容、職等、年資、技能而有差別。
    被上訴人亦係依上訴人實際輪值大、小夜班時段及次數發給
    系爭夜點費。
(六)上訴人分別與被上訴人簽訂系爭協議書，系爭協議書第2條
    約定平均工資之計算悉依據給與項目表，即夜點費及領班加
    給非在舊制年資結清之「平均工資」之計算範圍內。經109
    年7月1日結算後，上訴人分別領得未將夜點費及領班加給納
    入平均工資計算之舊制年資結算退休金。
五、上訴人主張：被上訴人結清伊等舊制年資時，未將夜點費及
    領班加給納入平均工資計算，爰依勞退條例第11條第3項、
    勞基法第84條之2、第55條、退撫辦法第9條規定及系爭協議
    書第5條約定，請求被上訴人補發結清年資差額本息等語，
    為被上訴人否認，並以前詞置辯。茲查：
(一)夜點費、領班加給應否計入上訴人舊制年資結清之平均工資
    ？
　1.依勞基法第2條第4款規定：「平均工資：謂計算事由發生之
    當日前6個月內所得工資總額除以該期間之總日數所得之金
    額」。又工資係勞工因工作而獲得之報酬，包括工資、薪金
    及按計時、計日、計月、計件以現金或實物等方式給付之獎
    金、津貼及其他任何名義經常性給與均屬之，同條第3款定
    有明文。故所謂工資，應屬「勞務之對價」及「經常性之給
    與」，至於其給付名稱為何，則非所問（最高法院92年度台
    上字第2108號判決意旨參照）。則夜點費、領班加給是否屬
    於工資，自應依一般社會交易之健全觀念，判斷是否具備勞
    工因提供勞務而由雇主獲致對價之「勞務對價性」，及有無
    於固定常態工作中可取得、具有制度上經常性之「經常性給
    與」為依據。
　2.關於夜點費部分：
　⑴查上訴人任職被上訴人期間，均須依被上訴人排班，從事24
    小時按日班、小夜班及大夜班3班制輪流作業，各班工作性
    質相同，僅服勤時間不同；被上訴人係依上訴人實際輪值大
    、小夜班時段及次數發給夜點費，自92年1月起，夜點費之
    初夜夜點費每次250元，深夜夜點費每次400元，不因工作內
    容、經驗、學歷、技能、年資、職級、勞心勞力程度而有差
    別等情，為兩造所不爭（見兩造不爭執事項㈣、㈤）。足見上
    訴人於受僱期間均須輪班工作，其等輪值大、小夜班已成為
    常態性，只要輪值大、小夜班，即可獲得固定數額之夜點費
    。故夜點費係上訴人從事常態性夜間輪值工作所可取得之給
    與，制度上具有經常性。又被上訴人雖未區分員工薪資高低
    、工作內容及職級等之不同，而統一發給相同金額之夜點費
    ，惟夜點費既為輪值大、小夜班之勞工所獨有，且被上訴人
    係依上訴人實際輪值大、小夜班之次數多寡為計算夜點費之
    基準，與上訴人提供勞務間有密切關連性。又三班輪值、於
    夜間工作之生活方式與常人相反，不利於勞工之生活及健康
    ，是被上訴人基於事業性質有24小時僱用勞工之需求，就此
    類三班輪值且須於夜間工作之勞工，與日間之勞工就相同內
    容之工作給予不同工資待遇乃屬合理。足見夜點費係被上訴
    人對於因時間之特殊工作條件而對勞工所增加之給付，本質
    上應屬輪值夜班時段之勞務對價。則夜點費已成為被上訴人
    與上訴人間因特定工作條件，制度上成為固定常態工作中一
    般情形下提供勞務即可經常性取得之對價，符合「勞務對價
    性」及「經常性給與」之要件，具工資之性質，自應納入平
    均工資計算。　　
　⑵被上訴人雖抗辯：伊為國營事業，採單一薪給制度，且夜點
    費非退撫辦法、作業手冊暨所附給與項目表及行政院核定得
    列入平均工資之項目云云，並提出作業手冊暨給與項目表為
    據（見原審卷第177至184頁）。惟按國管法第14條規定：「
    國營事業應撙節開支，其人員待遇及福利，應由行政院規定
    標準，不得為標準以外之開支」，僅在宣示國營事業應依行
    政院所定相關規定作為給付員工工作報酬之準據，並未將夜
    點費明示排除於工資外。且經濟部所屬事業人員關於退休金
    計算之平均工資認定，依國管法第33條授權經濟部訂定之退
    撫辦法第3條規定亦係依勞基法有關規定辦理。單一薪給制
    僅在於確保勞工可獲得工資之計算基準，並不排除其他依法
    令可獲得之工資。被上訴人尚不得以國營事業採用人費率、
    單一薪給制攸關人事營運成本薪給內涵，作為具工資性質之
    夜點費排除於平均工資外之正當事由。又作業手冊於「貳、
    工資與平均工資」固記載「二、平均（薪）工資...㈠計算平
    均工資之經常性給與：目前各機構人員之（薪）工資，除單
    一薪給、延長工作時間工資（超時工作報酬、加班費均屬之
    ，以下同）及經本部核定准併入平均工資計算之經常性給與
    者（如附件貳之一）外，其餘項目不予列入平均工資計算，
    …」，且該手冊附件貳之一給與項目表未列入「夜點費」（
    見原審卷第181、184頁）。然該作業手冊並非國管法所授權
    ，僅能拘束經濟部所屬事業，對僱用人員無法律上強制效力
    。另國營事業單位固得依其事業性質及勞動態樣與所屬人員
    另行訂定勞動條件，然所約定之勞動條件不得低於勞基法所
    定之最低標準。故行政院所規定關於國營事業所屬人員之待
    遇及福利標準、經濟部所定有關單一薪點制、工資給與之辦
    法若與勞基法有所牴觸，仍應以勞基法之規定為據。夜點費
    具有勞務對價性、經常性給與之性質，核屬勞基法第2條第3
    款所謂之工資，已如前述，自不得以行政院及經濟部未將夜
    點費核定為列入計算平均工資之給與項目，即將屬工資性質
    之夜點費排除於平均工資外。
　⑶被上訴人又辯稱：修正前勞基法施行細則第10條第9款將夜點
    費明文排除於工資之外，及94年間刪除上開條文改由具體個
    案認定，夜點費本即屬於餐費之性質而為福利措施，無論修
    正前後，均非屬工資之範疇云云。惟94年6月14日修正前勞
    基法施行細則第10條第9款雖將「差旅費、差旅津貼、交際
    費、夜點費及誤餐費等」排除於「經常性給與」之外，然該
    款所指夜點費，應限於雇主體恤夜間輪班工作之勞工，不固
    定給與購買點心之費用。夜點費屬固定輪班工作型態下經常
    性給與之勞務對價，業如前述，性質與不確定性之差旅費、
    差旅津貼及交際費等所支出不同，尚不得以發給名目有夜點
    費，即認有上開規定之適用。況勞基法施行細則於94年6月1
    4日修正時，已將有關夜點費及誤餐費非屬經常性給與之規
    定刪除，其修正理由為：「鑒於事業單位迭有將『輪班津貼』
    或『夜勤津貼』等具有工資性質之給付，以『夜點費』或『誤餐
    費』名義發放，以減輕雇主日後平均工資之給付責任，實有
    欠妥，爰修正刪除勞基法施行細則第10條第9款之『夜點費』
    或『誤餐費』規定，嗣後有關夜點費及誤餐費是否為工資，應
    依該法第2條第3款規定及上開原則，個案認定」等語。職是
    ，以夜點費名目所為給付是否具有工資性質，仍應依勞基法
    第2條第3款規定及上開工資性質之判斷標準，於實際個案認
    定，而非僅以名目為斷。
　⑷被上訴人辯稱：伊為體恤輪班人員及非輪班人員因天災、事
    變、突發事件搶修而於初、深夜時段出勤，自日據時代即有
    支給出勤人員初、深夜點心費，原係發放食品，嗣於64年間
    ，因報銷手續繁瑣，改發放現款，且員工就該夜點費之發給
    屬點心福利而非薪資，均有合意，據夜點費之沿革，可知夜
    點費屬購買點心予夜間輪班員工代金，係單方恩惠性給與之
    性質云云。惟依勞基法第2條第3款就工資所為定義，只須符
    合勞工因工作而獲得之報酬，以現金或實物等方式之經常性
    給與均屬之，則實物之給與亦涵蓋在工資之範疇內。且被上
    訴人就上訴人之工作型態採24小時輪班制，並固定發給餐點
    或夜點費，又係發給於實際夜間輪班之員工，此在上訴人受
    僱時即為知悉，自為勞動契約之內容，至發給餐點後來換成
    發給夜點費，僅是給付方式之變更，縱夜點費之沿革係由實
    物給與之方式改為現金而來，惟因被上訴人與上訴人在成立
    勞動契約時，已知悉工作型態為固定輪班，並均認知輪值小
    、大夜班者即可領取夜點費，可見此項給付就被上訴人而言
    ，係明確認知在上訴人提供小、大夜班之勞務時，即有給付
    義務，而上訴人亦認知其若輪值小、大夜班，即可領取此項
    給付。則雙方就此應已有共識及合意，並已具備在固定輪班
    工作型態下「勞務對價」及「經常性給與」之性質，自屬工
    資之一環。自不能僅因被上訴人稱為「餐費」、「點心費」
    、「餐點費」等名義，即否認其為工資之本質。被上訴人亦
    未提出任何證據證明其將夜點費由實物改為金錢給付時，與
    上訴人有合意將夜點費排除在工資之外。則被上訴人前開抗
    辯，尚不足採。
  ⑸被上訴人又辯稱：伊於77年間，考量輪班人員長期於初、深
    夜輪班之辛勞，將輪班人員之初、深夜點心費逐漸提高，調
    整至目前250元（即初夜點心費75元與輪班人員加發初夜點
    心費175元）及400元（即深夜點心費150元與輪班人員加發
    深夜點心費250元），非輪班人員則未受有夜點費之加發，
    即初、深夜點心費75元及150元，輪班人員及非輪班人員支
    給標準仍均相同，其屬餐費性質應更明確，不應計入工資之
    一部；若認定夜點費應計入平均工資之一部，亦應僅輪班人
    員加發夜點費部分（即加發之初夜點心費175元、加發之深
    夜點心費250元）計入平均工資，屬於餐費性質之初夜點心
    費75元與深夜點心費150元部分不應計入云云。惟夜點費依
    其性質，確已具備「勞務對價」與「經常性給與」兩要件，
    而屬工資性質，得計入平均工資之範圍以結清上訴人舊制年
    資，業經本院認定於前，被上訴人所謂之初夜點心費75元與
    深夜點心費150元，同樣具備「勞動對價」與「經常性給與
    」二要件，仍應認定屬工資之範圍，不因被上訴人給付名稱
    不同即割裂其為工資之本質。是被上訴人執此辯稱應以加發
    部分為限列入平均工資計算云云，亦無可採。
　⑹綜上，上訴人係因輪值大、小夜班始得領取夜點費，而輪值
    大、小夜班又已屬固定之工作制度，此種因環境、時間等特
    殊工作條件而對勞工所增加提出之現金給付，本質上應係該
    值班時段之勞務對價，即夜點費已成為其等與被上訴人間因
    特定工作條件而為固定常態工作中可取得之給與，為勞工因
    經常性提供勞務所得之報酬，具有「勞務對價性」及「經常
    性給與」之性質，自屬勞基法第2條第3款所謂之工資，而應
    納入平均工資計算。
　3.關於領班加給部分：
　⑴查何立仁、李錫東、孫志中、周福在於結清前每月固定領取
    之領班加給各為3,590元、3,590元、3,199元、3,590元，有
    薪給清單可憑（見原審卷第55、59、65、61頁）。被上訴人
    亦不爭執領班加給係針對擔任領班管理工作所發給，每月固
    定領取一定數額（見本院卷第80頁）。可見領班加給係因擔
    任領班人員額外負擔領班工作而給與之給付，被上訴人係按
    月持續發給固定金額，顯非因應臨時性業務需求而偶爾發放
    ，而係與擔任領班人員提供額外領班之勞務密切相關，自屬
    提供勞務之對價，且為擔任領班人員常態性提供勞務而可經
    常取得之對價，已符合「勞務對價性」及「經常性給與」之
    要件，是上訴人結清前6個月每月所領取領班加給，其性質
    上為其等因提供領班工作所獲之勞務報酬，自屬勞基法所規
    定工資。
　⑵被上訴人雖辯稱其屬國營事業，作業手冊關於平均工資之定
    義，僅限於單一薪給、領班加給不屬給與項目表所列計入平
    均工資之項目，不得列入平均工資云云，並舉經濟部96年5
    月17日函文（見原審卷第185、186頁）為據。惟作業手冊並
    非國管法所授權，僅能拘束經濟部所屬事業，對僱用人員無
    法律上強制效力。且國營事業單位固得依其事業性質及勞動
    態樣與所屬人員另行訂定勞動條件，然所約定之勞動條件不
    得低於勞基法所定之最低標準。經濟部依國管法授權所訂定
    退撫辦法第3條已規定平均工資應依勞基法規定辦理，上訴
    人領取之領班加給具有「勞務對價性」及「經常性給與」之
    要件，自應屬勞基法所規定之工資，則計算上訴人結清舊制
    年資金額時計入領班加給，合於退撫辦法規定，作業手冊未
    將之列入平均工資，核與該手冊所據以研訂之退撫辦法規定
    相牴觸，自無從據為上訴人不利之認定。又被上訴人給付之
    領班加給是否為工資，屬法院應依職權個案判斷之事項，行
    政機關所為函釋僅可供參考，並無拘束法院效力，被上訴人
    所援引之前開函文難採為有利於被上訴人之認定。被上訴人
    是項抗辯，自不足採。
　⑶從而，上訴人主張其等受領之領班加給應計入平均工資計算
    等語，應屬有據。
(二)上訴人請求被上訴人給付各如附表「結清年資差額」欄所示
    之金額，並加計自109年8月1日起算之法定遲延利息，有無
    理由？　　
  1.按「本條例施行前已適用勞動基準法之勞工，於本條例施行
    後，仍服務於同一事業單位而選擇適用本條例之退休金制度
    者，其適用本條例前之工作年資，應予保留」、「第1項保
    留之工作年資，於勞動契約存續期間，勞雇雙方約定以不低
    於勞動基準法第55條及第84條之2規定之給與標準結清者，
    從其約定」，勞退條例第11條第1項、第3項亦有明文。次按
    勞工退休金之給與標準如下：一、按其工作年資，每滿1年
    給與兩個基數。但超過15年之工作年資，每滿1年給與1個基
    數，最高總數以45個基數為限。未滿半年者以半年計；滿半
    年者以1年計。前項第1款退休金基數之標準，係指核准退休
    時1個月平均工資。第1項所定退休金，雇主應於勞工退休之
    日起30日內給付；勞工工作年資自受僱之日起算，適用本法
    前之工作年資，其資遣費及退休金給與標準，依其當時應適
    用之法令規定計算；當時無法令可資適用者，依各該事業單
    位自訂之規定或勞雇雙方之協商計算之。適用本法後之工作
    年資，其資遣費及退休金給與標準，依第17條及第55條規定
    計算，勞基法第55條第1項第1款、第2項、第3項、第84條之
    2分別定有明文。再按退撫辦法第9條：「各機構人員退休金
    給與基準如下：…二、僱用人員：㈠中華民國94年6月30日以
    前到職之僱用人員選擇適用勞基法退休金規定者，其退休金
    給與基準，準用前款規定辦理。㈡中華民國94年6月30日以前
    到職之僱用人員選擇適用勞工退休金條例（下稱勞退條例）
    退休金制度者，以及94年7月1日以後到職之僱用人員，依勞
    退條例相關規定請領退休金。但選擇適用勞退條例退休金制
    度前得採計退休給與之服務年資，其退休金給與基準，依前
    目規定辦理」。
  2.查上訴人為僱用人員，屬勞基法之勞工，服務年資起算日、
    保留年資結清日均如附表所示，則其等於109年7月1日結清
    舊制年資，依勞退條例第11條第3項規定，應依退撫辦法第9
    條與勞基法第55條規定計算，其保留年資結清基數依勞基法
    施行後之工作年資計算如附表「保留年資結清基數」欄所示
    ，為兩造所不爭（見兩造不爭執事項㈠、㈡）。又夜點費、領
    班加給屬工資性質，已如前述，則被上訴人於上訴人結清舊
    制年資時，自應將之列入其等之平均工資計算。又兩造均不
    爭執被上訴人結清上訴人舊制年資時，未將夜點費、領班加
    給列入平均工資計算（見兩造不爭執事項㈥）。將上訴人結
    清前6個月平均夜點費及領班加給計入平均工資計算，則上
    訴人各可請求被上訴人補發如附表「結清年資差額」欄所示
    之金額（計算式：結清前6月平均夜點費即領班加給×勞基法
    施行後保留年資結清基數＝被上訴人應補發結清年資差額）
    。是上訴人依勞基法第84條之2、第55條、退撫辦法第9條規
    定，請求被上訴人給付各如附表「結清年資差額」欄所示之
    金額，即屬有據。
  3.被上訴人雖辯稱：依系爭協議書第2條約定，夜點費、領班
    加給不在據以計算結清舊制年資之平均工資範疇，上訴人應
    受拘束，不得於本件請求將夜點費、領班加給納入平均工資
    計算結清年資云云。惟查：
　⑴按勞退條例施行前已適用勞基法之勞工，就其依舊制（勞基
    法）所保留之年資，與雇主約定勞僱契約仍存續下，以不低
    於勞基法所定給付標準而結清年資，無損勞工權益，對勞僱
    雙方自屬有效。勞退條例第11條第3項即闡釋此意旨（最高
    法院103年度台上字第1158號判決意旨參照）。勞基法為勞
    動條件之最低標準（勞基法第1條立法目的參照），以保障
    勞工權益，倘勞僱雙方約定低於勞基法之標準，勞工自不受
    拘束，仍得依勞基法之最低標準為請求。
　⑵夜點費、領班加給依勞基法規定應計入平均工資，業如前述
    ，上訴人簽立結清舊制之系爭協議書，其平均工資之計算既
    未計入夜點費、領班加給，已違反勞基法所定之給付標準，
    自有損其等權益。況系爭協議書第2條約定：「結清舊制之
    年資採計、基數計算方式，悉依據『經濟部所屬事業人員退
    休撫卹及資遣辦法』及勞動基準法等相關規定辦理。平均工
    資之計算悉依據行政院82年12月15日台82經44010號函核定『
    經濟部所屬事業機構列入計算平均工資之給與項目表』之規
    定辦理；平均工資內涵加班費之計算悉依據『經濟部所屬事
    業指派加班控管注意事項』第4點第2款規定辦理」，有系爭
    協議書可稽（見原審卷第149至156頁），仍約定應依退撫辦
    法及勞基法辦理，未約明排除夜點費、領班加給作為工資之
    一部，自難認上訴人與被上訴人已就夜點費、領班加給不納
    入平均工資計算部分有所合意。則夜點費、領班加給既屬勞
    基法規定之工資，被上訴人於結清上訴人舊制年資時，既未
    將夜點費、領班加給納入平均工資計算，違反勞基法規定，
    自仍應依勞基法規定標準，補給上訴人結清舊制年資差額，
    是被上訴人是項抗辯，並不可取。
　4.又按勞工退休金之給付，雇主應於勞工退休之日起30日內給
    付之。給付有確定期限者，債務人自期限屆滿時起，負遲延
    責任。遲延之債務，以支付金錢為標的者，債權人得請求依
    法定利率計算之遲延利息。應付利息之債務，其利率未經約
    定，亦無法律可據者，週年利率為5%。勞基法第55條第3項
    前段、民法第229條第1項、第233條第1項、第203條分別定
    有明文。又依勞基法第55條第3項規定，雇主應於勞工退休
    之日起30日內給付勞工退休金，乃定於一定期限內履行，俾
    使勞工債權能迅速獲得清償，依勞退條例第11條第3項規定
    ，於勞動契約存續期間結清舊制年資，亦有適用（勞動部94
    年4月29日勞動4字第0940021560號函同此意旨）。查上訴人
    與被上訴人依勞退條例第11條第3項之規定，於109年7月1日
    結清舊制年資，被上訴人未將上訴人結清前6個月平均夜點
    費及領班加給計入平均工資計算，而未於附表「保留年資結
    清日」欄所示之日起30日內給付之，則上訴人依上開規定請
    求被上訴人給付自附表「利息起算日」欄所示日期即109年8
    月1日起算之法定遲延利息，亦屬有據。被上訴人固辯稱：
    上訴人均尚未退休，伊等不得請求遲延利息云云。惟被上訴
    人係於109年7月1日依系爭協議書第2條約定，結清上訴人舊
    制年資，且依系爭協議書第5條約定，被上訴人應以支票或
    匯款方式一次給付，堪認上訴人結清舊制年資部分，應於約
    定結清日後30日內發給。而夜點費、領班加給既認應計入平
    均工資，據以結清年資。則被上訴人短發部分，其給付期限
    自應與依系爭協議書給付部分相同，應於109年7月1日結清
    日後30日內發給。被上訴人前揭辯解不足採信。
六、綜上所述，上訴人依勞退條例第11條第3項、勞基法第84條
    之2、第55條、退撫辦法第9條規定，請求被上訴人給付各如
    附表「結清年資差額」欄所示之金額，及自109年8月1日起
    至清償日止按週年利率5%計算之利息，為有理由，應予准許
    。原審此部分為上訴人敗訴之判決，尚有未洽，上訴意旨指
    摘原判決此部分不當，求予廢棄改判，為有理由，爰由本院
    廢棄改判如主文第2項所示。
七、本件事證已臻明確，兩造其餘之攻擊或防禦方法及所用之證
    據，經本院斟酌後，認為均不足以影響本判決之結果，爰不
    逐一論列，附此敘明。
八、據上論結，本件上訴為有理由，判決如主文。　　　　
中　　華　　民　　國　　111 　年　　8 　　月　　31　　日
                  勞動法庭
                      審判長法  官  陳慧萍
                            法  官  陳杰正
                            法  官  沈佳宜
附表：（民國/新臺幣）
上訴人 服 務 年 資 起 算 日 保 留 年 資 結 清 日 保留年資結清基數 （個）  平 均 夜 點 費 及 領   班   加   給  結清年資差額 利息起算日 何立仁 74年11月29日         109年7月1日 勞基法施行前 0.0000 結清前3個月 0.0000 329,433         109年8月1日    勞基法施行後 40.0000 結清前6個月 8,235.8333   李錫東 80年4月1日  勞基法施行前 0.0000 結清前3個月 0.0000 231,955     勞基法施行後 34.5000 結清前6個月 6,723.3333   孫志中 83年1月5日  勞基法施行前 0.0000 結清前3個月 0.0000    210,493     勞基法施行後 31.5000 結清前6個月 6,682.3333   周福在 79年1月17日  勞基法施行前 0.0000 結清前3個月 0.0000 254,949     勞基法施行後 35.5000  結清前6個月 7,181.6667   
正本係照原本作成。
不得上訴。
中　　華　　民　　國　　111 　年　　8 　　月　　31　　日
  　　　　　　　　　　　　　書記官  何敏華